【裁判字號】    94,訴,504
【裁判日期】    971219
【裁判案由】    違反商業會計法
【裁判全文】
臺灣士林地方法院刑事判決               94年度訴字第504號
公  訴  人  臺灣士林地方法院檢察署檢察官
被      告  丙○○
選任辯護人  江雅萍律師
被      告  戊○○
被          甲○○
            辛○○
            丁○○
上二人共同
選任辯護人  南雪貞律師
被      告  癸○○
            巳○○
上二人共同
選任辯護人  顏廷鈺律師
            江仁成律師
            陳麗增律師
被      告  子○○
            丑○○
選任辯護人  吳姿璉律師
被      告  己○○
            庚○○
上二人共同
選任辯護人  陳筱屏律師
            陳佳瑤律師
被      告  卯○○
            辰○○
上列被告因違反商業會計法等案件，經檢察官提起公訴（90年度
偵字第7379號、94年度偵字第5455號）及移送併案審理（95年度
偵字第6108號、第11367號），本院判決如下：
    主  文
丙○○共同連續商業負責人，以明知為不實之事項，而填製會計
憑證，處有期徒刑壹年陸月，減為有期徒刑玖月，緩刑肆年，並
應於判決確定之日起個月內向國庫支付新臺幣拾萬元。
戊○○共同連續商業負責人，以明知為不實之事項，而填製會計
憑證，處有期徒刑壹年貳月，減為有期徒刑柒月，緩刑肆年，並
應於判決確定之日起個月內向國庫支付新臺幣拾伍萬元。
甲○○共同連續商業負責人，以明知為不實之事項，而填製會計
憑證，處有期徒刑柒月，減為有期徒刑月又拾伍日，如易科罰
金以銀元佰元即新臺幣玖佰元折算壹日，緩刑貳年，並應於判
決確定之日起個月內向國庫支付新臺幣伍萬元。
辛○○連續發行人於依法或主管機關基於法律所發之命令規定之
帳簿、表冊、傳票、財務報告或其他有關業務文件內容虛偽記載
，處有期徒刑壹年貳月，減為有期徒刑柒月，緩刑肆年，並應於
判決確定之日起個月內向國庫支付新臺幣貳拾伍萬元。
丁○○共同連續商業負責人，以明知為不實之事項，而填製會計
憑證，處有期徒刑壹年貳月，減為有期徒刑柒月，緩刑肆年，並
應於判決確定之日起個月內向國庫支付新臺幣拾伍萬元。
癸○○連續發行人於依法或主管機關基於法律所發之命令規定之
帳簿、表冊、傳票、財務報告或其他有關業務文件內容虛偽記載
，處有期徒刑貳年，緩刑伍年，並應於判決確定之日起個月內
向國庫支付新臺幣壹佰萬元。
巳○○共同連續商業負責人，以明知為不實之事項，而填製會計
憑證，處有期徒刑壹年，減為有期徒刑陸月，如易科罰金以銀元
佰元即新臺幣玖佰元折算壹日，緩刑年，並應於判決確定之
日起個月內向國庫支付新臺幣拾萬元。
子○○共同連續商業負責人，以明知為不實之事項，而填製會計
憑證，處有期徒刑壹年，減為有期徒刑陸月，如易科罰金以銀元
佰元即新臺幣玖佰元折算壹日，緩刑年，並應於判決確定之
日起個月內向國庫支付新臺幣貳拾萬元。
丑○○連續發行人於依法或主管機關基於法律所發之命令規定之
帳簿、表冊、傳票、財務報告或其他有關業務文件內容虛偽記載
，處有期徒刑壹年拾月，緩刑伍年，並應於判決確定之日起個
月內向國庫支付新臺幣伍拾萬元。
己○○、庚○○共同連續商業負責人，以明知為不實之事項，而
填製會計憑證，各處有期徒刑拾月，均減為有期徒刑伍月，如易
科罰金均以銀元佰元即新臺幣玖佰元折算壹日，均緩刑年，
並均應於判決確定之日起個月內向國庫支付新臺幣拾萬元。
卯○○共同連續商業負責人，以明知為不實之事項，而填製會計
憑證，處有期徒刑壹年肆月，減為有期徒刑捌月，緩刑肆年，並
應於判決確定之日起個月內向國庫支付新臺幣拾伍萬元。
辰○○共同連續商業負責人，以明知為不實之事項，而填製會計
憑證，處有期徒刑捌月，減為有期徒刑肆月，如易科罰金以銀元
佰元即新臺幣玖佰元折算壹日，緩刑貳年，並應於判決確定之
日起個月內向國庫支付新臺幣伍萬元。
    事  實
一、乙○○（現由本院通緝中）、丙○○、戊○○、甲○○、辛○○、丁○○、癸○○、巳○○、子○○、丑○○、己○○
    、庚○○、寅○○（現由本院通緝中）、卯○○、辰○○分
    別係附表1 所示之敦信科技金屬股份有限公司（以下簡稱敦
    信公司）、德韻科技事業有限公司（以下簡稱德韻公司）、
    北部精機股份有限公司（以下簡稱北部精機公司）、北部科
    技股份有限公司（以下簡稱北部科技公司）、文麥股份有限
    公司（以下簡稱文麥公司）、渼巨股份有限公司（以下簡稱
    渼巨公司）、共通科技有限公司（以下簡稱共通公司）、上
    碁科技股份有限公司（以下簡稱上碁公司）、臺康資訊股份
    有限公司（以下簡稱臺康公司）、頌德精機股份有限公司（
    以下簡稱頌德公司）、筌緯興業股份有限公司（以下簡稱筌
    緯公司）、安上實業股份有限公司（以下簡稱安上公司）、
    、仁和電子有限公司（以下簡稱仁和公司）、翁銘科技股份
    有限公司（以下簡稱翁銘公司）、聯晶科技有限公司（以下
    簡稱聯晶公司）、亦勵貿易有限公司（以下簡稱亦勵公司）
    、兆北實業有限公司（以下簡稱兆北公司）、功弘有限公司
    （以下簡稱功弘公司）、煦康科技系統股份有限公司（以下
    簡稱煦康公司）、公信電子股份有限公司（以下簡稱公信公
    司）、駿逸國際有限公司（以下簡稱駿逸公司）、心健有限
    公司（以下簡稱心健公司）、力麥股份有限公司（以下簡稱
    力麥公司）之負責人與主辦、經辦會計人員，而乙○○、辛○○、癸○○、子○○、寅○○及丑○○亦係公開發行有價
    證券之敦信公司、頌德公司、文麥公司、臺康公司、公信公
    司及北部精機公司之負責人，渠等於上開各公司營運期間之
    84年至87年間，明知各公司間並無交易之事實，為求提昇營
    業績效，而相互開立統一發票做為進銷項憑證，並與其任職
    公司所為虛偽交易之各該公司人員間共同基於填製不實會計
    憑證之概括犯意聯絡（尚無證據證明有何逃漏稅捐之結果）
    ，分別為如下之行為：
  (一)文麥公司部分：癸○○、巳○○明知文麥公司並未銷貨予如
    附表2 所示公司，竟與如附表2 所示公司之負責人及會計人
    員共同基於填製不實會計憑證之概括犯意聯絡，連續於如附
    表3 所示之時間，於其業務上所製作性質上屬於會計憑證之
    統一發票，分別填載如附表3 所示之銷售金額，並將上開不
    實之統一發票分別持交如附表2 所示公司作為進項憑證以行
    使之；又渠等明知文麥公司並未向如附表4 所示之公司進貨
    ，竟將其所取得之如附表4 所示公司所開立如附表5 所示之
    統一發票作為進項憑證，並由癸○○基於填製不實傳票及財
    務報告之概括犯意，依據前開不實進銷貨資料，連續編列如
    附表58所示各該年度之財務報告，致生損害於文麥公司會計
    資料與財務報表之正確性，總虛銷金額達新臺幣（下同）15
    億8029萬1346元，總虛進金額達14億8334萬9682元；又癸○○及巳○○因文麥公司之資金週轉需求，竟基於意圖為文麥
    公司不法所有之概括犯意聯絡，於附表54所列之時間，連續
    以自筌緯公司、北部科技公司、上碁公司與心健公司取得之
    虛偽進貨發票，向中國國際商業銀行中山分行申請信用狀貸
    款，致該行承辦人員誤認係真實交易有支付貨款需要而撥付
    如附表54所列之貸款，總金額達6767萬9472元。
  (二)共通公司部分：癸○○、巳○○明知共通公司並未銷貨予如
    附表6 所示公司，竟與如附表6 所示公司之負責人及會計人
    員共同基於填製不實會計憑證之概括犯意聯絡，連續於如附
    表7 所示之時間，於其業務上所製作性質上屬於會計憑證之
    統一發票，分別填載如附表7 所示之銷售金額，並將上開不
    實之統一發票分別持交如附表6 所示公司作為進項憑證以行
    使之；又渠等明知共通公司並未向如附表8 所示之公司進貨
    ，竟與如附表8 所示公司之負責人及會計人員共同基於填製
    不實會計憑證之概括犯意聯絡，將其所取得之如附表8 所示
    公司所開立如附表9 所示之統一發票作為進項憑證，並將前
    開不實進銷貨資料，連續記載於共通公司各該年度之會計傳
    票及帳冊內，致生損害於共通公司會計資料之正確性，總虛
    銷金額達1 億2208萬396 元，總虛進金額達5712萬2897元。
  (三)渼巨公司部分：癸○○、巳○○明知渼巨公司並未銷貨予如
    附表10所示公司，竟與如附表10所示公司之負責人及會計人
    員共同基於填製不實會計憑證之概括犯意聯絡，連續於如附
    表11所示之時間，於其業務上所製作性質上屬於會計憑證之
    統一發票，分別填載如附表11所示之銷售金額，並將上開不
    實之統一發票分別持交如附表10所示公司作為進項憑證以行
    使之；又渠等明知渼巨公司並未向如附表12所示之公司進貨
    ，竟與如附表12所示公司之負責人及會計人員共同基於填製
    不實會計憑證之概括犯意聯絡，將其所取得之如附表12所示
    公司所開立如附表13所示之統一發票作為進項憑證，並將前
    開不實進銷貨資料，連續記載於渼巨公司各該年度之會計傳
    票及帳冊內，致生損害於渼巨公司會計資料之正確性，總虛
    銷金額達8272萬9463元，總虛進金額達3935萬6865元。
  (四)安上公司部分：丙○○明知安上公司並未銷貨予如附表14所
    示公司，竟與如附表14所示公司之負責人及會計人員共同基
    於填製不實會計憑證之概括犯意聯絡，連續於如附表15所示
    之時間，於其業務上所製作性質上屬於會計憑證之統一發票
    ，分別填載如附表15虛銷部分所示之銷售金額，並將上開不
    實之統一發票分別持交如附表14所示公司作為進項憑證以行
    使之；又渠等明知安上公司並未向如附表16所示之公司進貨
    ，竟與如附表16所示公司之負責人及會計人員共同基於填製
    不實會計憑證之概括犯意聯絡，將其所取得之如附表16所示
    公司所開立如附表15所示虛進部分之統一發票作為進項憑證
    ，並將前開不實進銷貨資料，連續記載於安上公司各該年度
    之會計傳票及帳冊內，致生損害於安上公司會計資料之正確
    性，總虛銷金額達1 億7433萬5927元，總虛進金額達1 億82
    35萬8687元。
  (五)筌緯公司部分：丙○○明知筌緯公司並未銷貨予如附表17所
    示公司，竟與如附表17所示公司之負責人及會計人員共同基
    於填製不實會計憑證之概括犯意聯絡，連續於如附表18所示
    之時間，於其業務上所製作性質上屬於會計憑證之統一發票
    ，分別填載如附表18虛銷部分所示之銷售金額，並將上開不
    實之統一發票分別持交如附表17所示公司作為進項憑證以行
    使之；又渠等明知筌緯公司並未向如附表19所示之公司進貨
    ，竟與如附表19所示公司之負責人及會計人員共同基於填製
    不實會計憑證之概括犯意聯絡，將其所取得之如附表19所示
    公司所開立如附表18所示虛進部分之統一發票作為進項憑證
    ，並將前開不實進銷貨資料，連續記載於筌緯公司各該年度
    之會計傳票及帳冊內，致生損害於筌緯公司會計資料之正確
    性，總虛銷金額達3 億8808萬6796元，總虛進金額達3 億74
    52萬6780元。
  (六)駿逸公司部分：丁○○明知駿逸公司並未銷貨予如附表20所
    示公司，竟與如附表20所示公司之負責人及會計人員共同基
    於填製不實會計憑證之概括犯意聯絡，連續於如附表21所示
    之時間，於其業務上所製作性質上屬於會計憑證之統一發票
    ，分別填載如附表21虛銷部分所示之銷售金額，並將上開不
    實之統一發票分別持交如附表20所示公司作為進項憑證以行
    使之；又渠等明知駿逸公司並未向如附表22所示之公司進貨
    ，竟與如附表22所示公司之負責人及會計人員共同基於填製
    不實會計憑證之概括犯意聯絡，將其所取得之如附表22所示
    公司所開立如附表21所示虛進部分之統一發票作為進項憑證
    ，並將前開不實進銷貨資料，連續記載於駿逸公司各該年度
    之會計傳票及帳冊內，致生損害於駿逸公司會計資料之正確
    性，總虛銷金額達8040萬9487元，總虛進金額達7311萬2239
    元。
  (七)兆北公司部分：卯○○、辰○○明知兆北公司並未銷貨予筌
    緯公司，竟與筌緯公司之負責人丙○○共同基於填製不實會
    計憑證之概括犯意聯絡，連續於如附表23所示之時間，於其
    業務上所製作性質上屬於會計憑證之統一發票，分別填載如
    附表23所示之銷售金額，並將上開不實之統一發票分別持交
    如筌緯公司作為進項憑證以行使之；又渠等明知兆北公司並
    未向文麥公司進貨，竟與文麥公司之負責人癸○○及會計人
    員巳○○共同基於填製不實會計憑證之概括犯意聯絡，將其
    所取得之文麥公司所開立如附表24所示之統一發票作為進項
    憑證，並將前開不實進銷貨資料，連續記載於兆北公司各該
    年度之會計傳票及帳冊內，致生損害於兆北公司會計資料之
    正確性，總虛銷金額達309 萬7220元，總虛進金額達2297萬
    1985元。
  (八)功弘公司部分：卯○○、辰○○明知功弘公司並未銷貨予筌
    緯公司及安上公司，竟與筌緯公司及安上公司之負責人丙○○共同基於填製不實會計憑證之概括犯意聯絡，連續於如附
    表25所示之時間，於其業務上所製作性質上屬於會計憑證之
    統一發票，分別填載如附表25所示之銷售金額，並將上開不
    實之統一發票分別持交如筌緯公司及安上公司作為進項憑證
    以行使之；又渠等明知功弘公司並未向文麥公司進貨，竟與
    文麥公司之負責人癸○○及會計人員巳○○共同基於填製不
    實會計憑證之概括犯意聯絡，將其所取得之文麥公司所開立
    如附表26所示之統一發票作為進項憑證，並將前開不實進銷
    貨資料，連續記載於功弘公司各該年度之會計傳票及帳冊內
    ，致生損害於功弘公司會計資料之正確性，總虛銷金額達81
    6 萬9300元，總虛進金額達5964萬4710元。
  (九)力麥公司部分：子○○明知力麥公司並未銷貨予筌緯公司，
    竟與筌緯公司之負責人丙○○共同基於填製不實會計憑證之
    概括犯意聯絡，連續於如附表27所示之時間，於其業務上所
    製作性質上屬於會計憑證之統一發票，分別填載如附表27所
    示之銷售金額，並將上開不實之統一發票分別持交如筌緯公
    司作為進項憑證以行使之，並將前開不實銷貨資料，連續記
    載於力麥公司各該年度之會計傳票及帳冊內，致生損害於力
    麥公司會計資料之正確性，總虛銷金額達911 萬2000元。
  (十)心健公司部分：癸○○、巳○○明知心健公司並未銷貨予如
    附表28所示公司，竟與如附表28所示公司之負責人及會計人
    員共同基於填製不實會計憑證之概括犯意聯絡，連續於如附
    表28所示之時間，於其業務上所製作性質上屬於會計憑證之
    統一發票，分別填載如附表28所示之銷售金額，並將上開不
    實之統一發票分別持交如附表28所示公司作為進項憑證以行
    使之；又渠等明知心健公司並未向如附表29所示之公司進貨
    ，竟與如附表29所示公司之負責人及會計人員共同基於填製
    不實會計憑證之概括犯意聯絡，將其所取得之如附表29所示
    公司所開立如附表29所示之統一發票作為進項憑證，並將前
    開不實進銷貨資料，連續記載於心健公司各該年度之會計傳
    票及帳冊內，致生損害於心健公司會計資料之正確性，總虛
    銷金額達1431萬3130元，總虛進金額達4998萬5766元。
  (十一)北部精機公司部分：丑○○、庚○○、己○○明知北部精機
    公司並未銷貨予如附表30所示公司，竟與如附表30所示公司
    之負責人及會計人員共同基於填製不實會計憑證之概括犯意
    聯絡，連續於如附表31所示之時間，於其業務上所製作性質
    上屬於會計憑證之統一發票，分別填載如附表31所示之銷售
    金額，並將上開不實之統一發票分別持交如附表30所示公司
    作為進項憑證以行使之；又渠等明知北部精機公司並未向如
    附表32所示之公司進貨，竟將其所取得之如附表32所示公司
    所開立如附表33所示之統一發票作為進項憑證，並由丑○○
    基於填製不實傳票及財務報告之概括犯意，依據前開不實進
    銷貨資料，連續編列如附表58所示各該年度之財務報告，致
    生損害於北部精機公司會計資料與財務報表之正確性，總虛
    銷金額達6 億3150萬6170元，總虛進金額達10億8024萬3660
    元；又丑○○、庚○○、己○○因北部精機公司之資金週轉
    需求，竟基於意圖為北部精機公司不法所有之概括犯意聯絡
    ，於附表55及56所列之時間，連續以自文麥公司、共通公司
    、上碁公司與心健公司取得之虛偽進貨發票，向聯邦商業銀
    行南京東路分行及華僑商業銀行士林分行申請信用狀貸款，
    致該行承辦人員誤認係真實交易有支付貨款需要而撥付如附
    表55及56所列之貸款，總金額分別為5550萬8782元及3813萬
    9392元。
  (十二)北部科技公司部分：丑○○、庚○○、己○○明知北部科技
    公司並未銷貨予如附表34所示公司，竟與如附表34所示公司
    之負責人及會計人員共同基於填製不實會計憑證之概括犯意
    聯絡，連續於如附表35所示之時間，於其業務上所製作性質
    上屬於會計憑證之統一發票，分別填載如附表35所示之銷售
    金額，並將上開不實之統一發票分別持交如附表34所示公司
    作為進項憑證以行使之；又渠等明知北部科技公司並未向如
    附表36所示之公司進貨，竟與如附表36所示公司之負責人及
    會計人員共同基於填製不實會計憑證之概括犯意聯絡，將其
    所取得之如附表36所示公司所開立如附表37所示之統一發票
    作為進項憑證，並將前開不實進銷貨資料，連續記載於北部
    科技公司各該年度之會計傳票及帳冊內，致生損害於北部科
    技公司會計資料之正確性，總虛銷金額達7 億0682萬6165元
    ，總虛進金額達8883萬3413元。
  (十三)頌德公司部分：辛○○明知頌德公司並未向如附表38所示之
    公司進貨，竟與如附表38所示公司之負責人及會計人員共同
    基於填製不實會計憑證之概括犯意聯絡，將其所取得之如附
    表38所示公司所開立如附表38所示之統一發票作為進項憑證
    ，並由辛○○基於填製不實傳票及財務報告之概括犯意，依
    據前開不實銷貨資料，連續編列如附表58所示各該年度之財
    務報告，致生損害於頌德公司會計資料與財務報表之正確性
    ，總虛進金額達8962萬544 元；又辛○○因頌德公司之資金
    週轉需求，竟基於意圖為頌德公司不法所有之概括犯意聯絡
    ，於附表57所列之時間，連續以自敦信公司取得之虛偽進貨
    發票，向華僑商業銀行士林分行申請信用狀貸款，致該行承
    辦人員誤認係真實交易有支付貨款需要而撥付如附表57所列
    之貸款，總金額分別為3220萬1388元。
  (十四)上碁公司部分：癸○○、巳○○明知上碁公司並未銷貨予如
    附表39所示公司，竟與如附表39所示公司之負責人及會計人
    員共同基於填製不實會計憑證之概括犯意聯絡，連續於如附
    表39所示之時間，於其業務上所製作性質上屬於會計憑證之
    統一發票，分別填載如附表39所示之銷售金額，並將上開不
    實之統一發票分別持交如附表39所示公司作為進項憑證以行
    使之；又渠等明知上碁公司並未向如附表40所示之公司進貨
    ，竟與如附表40所示公司之負責人及會計人員共同基於填製
    不實會計憑證之概括犯意聯絡，將其所取得之如附表40所示
    公司所開立如附表40所示之統一發票作為進項憑證，並將前
    開不實進銷貨資料，連續記載於上碁公司各該年度之會計傳
    票及帳冊內，致生損害於上碁公司會計資料之正確性，總虛
    銷金額達895 萬4356元，總虛進金額達1 億1072萬6887元。
  (十五)臺康公司部分：子○○明知臺康公司並未銷貨予安上公司，
    竟與安上公司之負責人丙○○共同基於填製不實會計憑證之
    概括犯意聯絡，連續於如附表41所示之時間，於其業務上所
    製作性質上屬於會計憑證之統一發票，分別填載如附表41所
    示之銷售金額，並將上開不實之統一發票分別持交如安上公
    司作為進項憑證以行使之，並由子○○基於填製不實傳票及
    財務報告之概括犯意，依據前開不實銷貨資料，連續編列如
    附表58所示各該年度之財務報告，致生損害於臺康公司會計
    資料與財務報表之正確性，總虛銷金額達699 萬5400元。
  (十六)仁和公司部分：卯○○、辰○○明知仁和公司並未銷貨予如
    附表42所示之公司，竟與如附表42所示公司之負責人及會計
    人員共同基於填製不實會計憑證之概括犯意聯絡，連續於如
    附表42所示之時間，於其業務上所製作性質上屬於會計憑證
    之統一發票，分別填載如附表42所示之銷售金額，並將上開
    不實之統一發票分別持交如附表42所示公司作為進項憑證以
    行使之；又渠等明知仁和公司並未向如附表43所示公司進貨
    ，竟與如附表43所示公司之負責人及會計人員共同基於填製
    不實會計憑證之概括犯意聯絡，將其所取得之如附表43所示
    公司所開立如附表43所示之統一發票作為進項憑證，並將前
    開不實進銷貨資料，連續記載於仁和公司各該年度之會計傳
    票及帳冊內，致生損害於仁和公司會計資料之正確性，總虛
    銷金額達2796萬6912元，總虛進金額達3887萬3729元。
  (十七)翁銘公司部分：卯○○、辰○○明知翁銘公司並未銷貨予如
    附表44所示之公司，竟與如附表44所示公司之負責人及會計
    人員共同基於填製不實會計憑證之概括犯意聯絡，連續於如
    附表45所示之時間，於其業務上所製作性質上屬於會計憑證
    之統一發票，分別填載如附表45所示之銷售金額，並將上開
    不實之統一發票分別持交如附表44所示公司作為進項憑證以
    行使之；又渠等明知翁銘公司並未向如附表46所示公司進貨
    ，竟與如附表46所示公司之負責人及會計人員共同基於填製
    不實會計憑證之概括犯意聯絡，將其所取得之如附表46所示
    公司所開立如附表46所示之統一發票作為進項憑證，並將前
    開不實進銷貨資料，連續記載於翁銘公司各該年度之會計傳
    票及帳冊內，致生損害於翁銘公司會計資料之正確性，總虛
    銷金額達2292萬5672元，總虛進金額達9612萬4360元。
  (十八)聯晶公司部分：卯○○、辰○○明知聯晶公司並未銷貨予如
    附表47所示之公司，竟與如附表47所示公司之負責人及會計
    人員共同基於填製不實會計憑證之概括犯意聯絡，連續於如
    附表47所示之時間，於其業務上所製作性質上屬於會計憑證
    之統一發票，分別填載如附表47所示之銷售金額，並將上開
    不實之統一發票分別持交如附表47所示公司作為進項憑證以
    行使之；又渠等明知聯晶公司並未向如附表48所示公司進貨
    ，竟與如附表48所示公司之負責人及會計人員共同基於填製
    不實會計憑證之概括犯意聯絡，將其所取得之如附表48所示
    公司所開立如附表48所示之統一發票作為進項憑證，並將前
    開不實進銷貨資料，連續記載於聯晶公司各該年度之會計傳
    票及帳冊內，致生損害於聯晶公司會計資料之正確性，總虛
    銷金額達2734萬7595元，總虛進金額達1506萬7331元。
  (十九)亦勵公司部分：卯○○、辰○○明知亦勵公司並未銷貨予如
    附表49所示之公司，竟與如附表49所示公司之負責人及會計
    人員共同基於填製不實會計憑證之概括犯意聯絡，連續於如
    附表49所示之時間，於其業務上所製作性質上屬於會計憑證
    之統一發票，分別填載如附表49所示之銷售金額，並將上開
    不實之統一發票分別持交如附表49所示公司作為進項憑證以
    行使之；又渠等明知亦勵公司並未向如附表50所示公司進貨
    ，竟與如附表50所示公司之負責人及會計人員共同基於填製
    不實會計憑證之概括犯意聯絡，將其所取得之如附表50所示
    公司所開立如附表50所示之統一發票作為進項憑證，並將前
    開不實進銷貨資料，連續記載於亦勵公司各該年度之會計傳
    票及帳冊內，致生損害於亦勵公司會計資料之正確性，總虛
    銷金額達7030萬3464元，總虛進金額達1381萬1249元。
  (二十)煦康公司部分：戊○○、甲○○明知煦康公司並未銷貨予如
    附表51所示之公司，竟與如附表51所示公司之負責人及會計
    人員共同基於填製不實會計憑證之概括犯意聯絡，連續於如
    附表52所示之時間，於其業務上所製作性質上屬於會計憑證
    之統一發票，分別填載如附表52所示之銷售金額，並將上開
    不實之統一發票分別持交如附表51所示公司作為進項憑證以
    行使之；又渠等明知煦康公司並表未向如附表53所示公司進
    貨，竟與如附表53所示公司之負責人及會計人員共同基於填
    製不實會計憑證之概括犯意聯絡，將其所取得之如附表53所
    示公司所開立如附表53所示之統一發票作為進項憑證，並將
    前開不實進銷貨資料，連續記載於煦康公司各該年度之會計
    傳票及帳冊內，致生損害於煦康公司會計資料之正確性，總
    虛銷金額達6019萬3954元，總虛進金額達4384萬4028元。
二、案經臺北市稅捐稽徵處函送臺灣士林地方法院檢察署檢察官
    偵查起訴及移送併案審理。
    理  由
甲、程序方面：
  一、按不起訴處分已確定或緩起訴處分期滿未經撤銷者，非有
      刑事訴訟法第260 條所列情形，不得對於同一案件再行起
      訴，刑事訴訟法第260 條定有明文；又所謂同一案件，係
      指所訴案件為同一被告，且所訴之犯罪事實亦屬同一者而
      言，而不起訴處分並無刑事訴訟法第267 條公訴不可分原
      則之適用，故所為不起訴處分，僅就不起訴處分之事實發
      生實質上之確定力，對於牽連犯、連續犯等裁判上一罪就
      一部分犯罪事實為不起訴處分者，與其他未經不起訴處分
      之部分，不發生全部、一部之關係，故對其他未經起訴之
      部分，仍得另行起訴。查被告丑○○前因背信、偽造文書
      及違反證券交易法等罪嫌，業經臺灣士林地方法院檢察署
      檢察官於87年12月23日以87年度偵字第7460號為不起訴處
      分在案，此有上開案件之不起訴處分書影本在卷可參，並
      經本院依職權調閱上開偵查卷宗查明無訛；而依該案告訴
      意旨所載內容，係認被告丑○○身為北部精機公司之董事
      長，而於78年間起至87年6 月間為掩飾經營不善及公司資
      金六億元流向不明事實，利用不知情之會計人員製作不實
      財務報表以交付股東會，核與本件公訴意旨認其虛偽開立
      北部精機公司之銷貨發票提供他公司作為進項憑證，並取
      得他公司開立不實之銷貨發票作為北部精機公司之銷項憑
      證，並將上開不實內容登載於北部精機公司之財務報表等
      節顯不相同，而非同一案件，是公訴人就此部分犯行自得
      提起公訴。
  二、按緩起訴處分為介於起訴及微罪職權不起訴間之緩衝制度
      設計，其具體效力依同法第260 條規定，於緩起訴處分期
      滿未經撤銷者，非有同條第一款或第二款情形之一，不得
      對於同一案件再行起訴，即學理上所稱之實質確定力，足
      見在緩起訴期間內，尚無實質確定力可言；且依第260 條
      第1 款規定，於不起訴處分確定或緩起訴處分期滿未經撤
      銷者，仍得以發現新事實或新證據為由，對於同一案件再
      行起訴；本於同一法理，在緩起訴期間內，倘發現新事實
      或新證據，而認已不宜緩起訴，又無同法第253 條之3 第
      1 項所列得撤銷緩起訴處分之事由者，自得就同一案件逕
      行起訴，原緩起訴處分並因此失其效力；復因與同法第26
      0 條所定應受實質確定力拘束情形不同，當無所謂起訴程
      序違背規定之可言，是被告之緩起訴處分於緩起訴期間內
      ，其效力尚屬未定，檢察官既已發現新事實、新證據，自
      得就同一案件另行起訴或聲請以簡易判決處刑，無須先撤
      銷原緩起訴，而後再行起訴或聲請之必要，最高法院94年
      度臺非字第215 號判例可資參照。查被告庚○○及己○○
      前因於84年3 月23日至87年6 月22日間以北部精機公司名
      義而與其他公司循環開立虛偽進銷項發票並列入北部精機
      公司之財務報表等節，業經臺灣臺北地方法院檢察署檢察
      官於94年2 月18日以94年度偵字第2248號為緩起訴處分在
      案，緩起訴期間計為三年，此有上開案件之緩起訴處分書
      影本在卷可參，並經本院依職權調閱上開偵查卷宗查明無
      訛；而本件公訴意旨雖認渠等虛偽開立北部精機公司之銷
      貨發票提供他公司作為進項憑證，並取得他公司開立不實
      之銷貨發票作為北部精機公司之銷項憑證，並將上開不實
      內容登載於北部精機公司之財務報表等節，然經對照本件
      起訴範圍及前開緩起訴處分書所載交易對象之結果，有關
      北部精機公司與德韻公司、渼巨公司、敦信公司、安上公
      司虛偽交易部分及北部科技公司與德韻公司、筌緯公司、
      渼巨公司、安上公司虛偽交易部分均非前開緩起訴處分所
      認犯罪事實之內；而本件提起公訴期間為94年6 月1 日，
      且所認犯罪時間為84年至87年，參酌前開緩起訴期滿日為
      97年2 月17日，亦有臺灣高等法院被告前案紀錄表在卷可
      參，自難認有何刑事訴訴法第253 條之3 第1 項所列得撤
      銷緩起訴處分之事由，揆諸前揭之說明，公訴人自得就同
      一案件另行提起公訴。
  三、按被告以外之人於審判外之言詞或書面陳述，除法律有規
      定者外，不得作為證據；又被告以外之人於審判外之陳述
      ，雖不符合同法第159 條之1 至第159 條之4 之規定，但
      經當事人於審判程序同意作為證據，法院審酌該言詞陳述
      或書面陳述作成時之情況，認為適當者，亦得為證據；又
      當事人、代理人或辯護人於法院調查證據時，知有第159
      條第1 項不得為證據之情形，而未於言詞辯論終結前聲明
      異議者，視為有前項之同意，刑事訴訟法第159 條第1 項
      及第159 條之5 分別定有明文。查本判決下列所引用之各
      該被告以外之人所為審判外之陳述以及其他書面陳述，雖
      屬傳聞證據，惟當事人及辯護人於本院準備程序及審判期
      日中均表示無意見而不予爭執，且迄至言詞辯論終結前亦
      未再聲明異議，本院審酌上開證據資料製作時之情況，尚
      無違法不當之瑕疵，亦認為以之作為證據應屬適當，依刑
      事訴訟法第159 條之5 規定，認前揭證據資料均有證據能
      力。
乙、實體方面：
  一、前揭犯罪事實，業據被告丙○○、戊○○、甲○○、辛○○、丁○○、癸○○、巳○○、子○○、丑○○、己○○
      、庚○○、卯○○及辰○○於本院審理中坦承不諱，復經
      證人左偉莉、黃淑芳、張嗣斌、壬○○、林怡妏、林桂華
      、林佩芳、陳廣猷、吳定陽於偵查中證述在卷，並有駿逸
      國際有限公司專案調檔統一發票查核名冊及清單影本、駿
      逸國際有限公司虛進虛銷及進銷貨明細、德韻科技事業有
      限公司虛進虛銷明細、頌德精機股份有限公司虛進虛銷明
      細、渼巨股份有限公司虛進虛銷明細、煦康科技系統股份
      有限公司虛進虛銷明細、翁銘科技股份有限公司虛進虛銷
      明細、文麥股份有限公司虛進虛銷明細、上碁科技股份有
      限公司虛進虛銷明細、虛開統一發票查核清冊及清單、敦
      信科技金屬股份有限公司、北部精機股份有限公司財務報
      告、文麥股份有限公司財務報告、臺康資訊股份有限公司
      財務報告、公信電子股份有限公司財務報告、敦信公司83
      年至87年度進銷貨金額彙總表、虛開統一發票查核清冊及
      清單、敦信科技金屬股份有限公司虛銷虛進彙總表、共通
      科技有限公司虛銷虛進金額彙總表、安上實業股份有限公
      司虛銷虛進彙總表、筌緯興業股份有限公司虛銷虛進明細
      、北部科技股份有限公司基本資料查詢影本乙份、行政院
      金融監督管理委員會證券期貨局96年11月2 日證期一字第
      0960060639號函所提供之前揭公開發行公司民國84年至87
      年度財務報表、臺北市政府97年1 月3 日府產業商字第09
      694223900 號函所檢送之公司登記資料、經濟部96年12月
      28日精授商字第09601317980 號函所檢送北部精機股份有
      限公司、文麥股份有限公司、敦信電子材料科技股份有限
      公司（原名敦信金屬工業股份有限公司、敦信科技金屬股
      份有限公司）、公信電子股份有限公司（原名山汶股份有
      限公司）等四家公司84年迄87年變更登記事項卡影本共22
      份、經濟部中部辦公室96年12月27日經中三字第09630970
      050 號函所檢送之變更登記事項卡、北部精機股份有限公
      司會計傳票、聯邦銀行利息收據及聯邦銀行支票存款對帳
      單影本各乙份、兆北實業有限公司虛銷虛進明細、功弘有
      限公司虛銷虛進明細、力麥股份有限公司虛銷虛進明細、
      心健有限公司虛銷虛進明細、仁和電子有限公司虛銷虛進
      明細、聯晶科技有限公司虛銷虛進明細、亦勵貿易有限公
      司虛銷虛進明細、華僑商業銀行士林分行94年12月30日（
      94）僑士字第171 號函及所附信用狀貸款申請書與發票影
      本、花旗商業銀行士林分行97年1 月10日（97）花旗（臺
      灣）士字第5 號函、中國國際商業銀行95年4 月4 日北字
      第88號函及所附信用狀申請書、發票、押匯時所附相關單
      證、聯邦商業銀行南京東路分行95年1 月3 日（95）聯南
      東字第0003號函及所附信用狀申請書與撥款還款紀錄、兆
      豐商業銀行中山分行97年6 月4 日兆銀中山字第166 號、
      97年7 月1 日兆銀中山字第193 號函及其他如起訴書、併
      辦意旨書及補充理由書內所載各項證據在卷可稽，足徵上
      開被告之自白均與事實相符。本件事證明確，渠等犯行均
      堪認定，應予依法論科。
  二、按刑法部分條文業於94年1 月7 日修正，並自95年7 月1
      日施行，而同於95年7 月1 日施行之刑法第2 條規定，係
      關於新舊法比較適用之準據法，其本身無關行為可罰性要
      件之變更，故於95年7 月1 日前揭法律修正施行後，如有
      涉及比較新舊法之問題，即應逕依修正後刑法第2 條第1
      項規定，為「從舊從輕」之比較（最高法院95年度第8 次
      刑事庭會議決議意旨可資參照），查本件被告丙○○、戊○○、甲○○、辛○○、丁○○、癸○○、巳○○、子○○、丑○○、己○○、庚○○、卯○○及辰○○之上開行
      為至遲於87年間完成，是渠等行為後，法律已有變更；又
      修正前刑法第28條規定為：「二人以上共同實施犯罪之行
      為者，皆為正犯」，而修正後第28條規定為：「二人以上
      共同實行犯罪之行為者，皆為正犯」，揆諸本條修正理由
      ，係界定共同正犯參與類型，而將陰謀共同正犯及預備共
      同正犯排除於修正後條文所規定之正犯之外，足見修正後
      共同正犯之可罰性要件之範圍業經限縮，乃屬行為可罰性
      要件之變更，自應比較新舊法，經比較修正前後規定之結
      果，應認修正後之法律並非較有利於被告，依修正後刑法
      第2 條第1 項之規定，自應適用行為時之法律即修正前刑
      法第28條之規定論以共同正犯；而刑法第339 條第1 項、
      95年5 月24日修正前之商業會計法第71條及89年7 月19日
      修正前證券交易法第174 條第1 項之法定刑分別為「五年
      以下有期徒刑、拘役或科或併科一千元以下罰金」、「五
      年以下有期徒刑、拘役或科或併科新臺幣十五萬元以下罰
      金」、「五年以下有期徒刑、拘役或科或併科二十萬元以
      下罰金」，然被告丙○○、戊○○、甲○○、辛○○、丁○○、癸○○、巳○○、子○○、丑○○、己○○、庚○○、卯○○及辰○○行為時之刑法第33條第5 款規定罰金
      最低額為銀元一元，且依罰金罰鍰提高標準條例第1 條之
      規定，將上開罰金之原定數額最高得提高為十倍，是葉振
      廷行為時之所得科處之罰金刑，經折算為新臺幣後，最高
      額為新臺幣三萬元、十五萬元及六十萬元，最低額為新臺
      幣三元；惟依95年6 月14日增訂公布之刑法施行法第1 條
      之1 規定：「中華民國九十四年一月七日刑法修正施行後
      ，刑法分則編所定罰金之貨幣單位為新臺幣；九十四年一
      月七日刑法修正時，刑法分則編未修正之條文定有罰金者
      ，自九十四年一月七日刑法修正施行後，就其所定數額提
      高為三十倍。但七十二年六月二十六日至九十四年一月七
      日新增或修正之條文，就其所定數額提高為三倍。」，且
      依95年7 月1 日施行之刑法第33條第5 款之規定罰金最低
      額為新臺幣一千元，是被告丙○○、戊○○、甲○○、辛○○、丁○○、癸○○、巳○○、子○○、丑○○、己○○、庚○○、卯○○及辰○○上開行為所得科處之罰金刑
      ，最高額為新臺幣三萬元、十五萬元及六十萬元，最低額
      為新臺幣一千元，經比較修正前後規定之結果，應認修正
      後之法律並非較有利於被告，依修正後刑法第2 條第1 項
      之規定，自應適用行為時之法律即修正前之規定論處；又
      刑法第56條連續犯之規定，業於94年2 月2 日修正公布刪
      除，並於95年7 月1 日施行，則被告丙○○、戊○○、甲○○、辛○○、丁○○、癸○○、巳○○、子○○、丑○○、己○○、庚○○、卯○○及辰○○之上開犯行，因行
      為後新法業已刪除連續犯之規定，此刪除雖非犯罪構成要
      件之變更，但顯已影響行為人刑罰之法律效果，自屬法律
      有變更，經比較修正前後規定之結果，應認以修正前之法
      律較有利於被告，依修正後刑法第2 條第1 項前段之規定
      ，自應適用較有利於行為人之法律即修正前之刑法第56條
      規定論以連續犯（最高法院95年第8 次刑事庭會議決議參
      照）；另刑法第55條牽連犯之規定業經刪除，並自95年7
      月1 日施行，故犯一罪而其方法或結果之行為犯他罪名者
      ，依修正前刑法第55條後段規定，屬牽連犯，應從一重處
      斷，但依修正後刑法第55條規定，已無牽連犯可資適用，
      即應將各該犯行以數罪併合處罰，經比較修正前後規定之
      結果，應認修正後之法律並非較有利於被告，依修正後刑
      法第2 條第1 項之規定，自應適用行為時之法律即修正前
      之刑法第55條之規定論以牽連犯，是依上開事項予以綜合
      比較之結果，應認修正後之法律並非較有利於被告，依修
      正後刑法第2 條第1 項之規定，自應整體適用行為時之法
      律即修正前刑法之規定論處。至上開刑法施行法第1 條之
      1 之規定，係在替代罰金罰鍰提高標準條例部分條文，且
      與適用罰金罰鍰提高標準條例之結果相同，對於被告而言
      並不生有利或不利之問題，僅係將貨幣單位由銀元改為新
      臺幣，並非法律變更刑度之條文，當無須就新舊法加以比
      較，應逕適用之（臺灣高等法院暨所屬法院95年法律座談
      會刑事類提案第17號研討結果參照），附此敘明。
  三、按商業會計法所稱之商業會計憑證，分為原始憑證及記帳
      憑證，所謂原始憑證，係指證明事項之經過，而為造具記
      帳憑證所根據之憑證，計有外來憑證、對外憑證、內部憑
      證三類，另記帳憑證則係指證明處理會計事項人員之責任
      而為記帳所根據之憑證而言，有收入傳票、支出傳票及轉
      帳傳票三類，此觀諸商業會計法第15條、第16條、第17條
      規定自明；次按，營利事業銷貨統一發票，係營業人依營
      業稅法規定於銷售貨物或勞務時，開立並交付予買受人之
      交易憑證，足以證明會計事項之經過，應屬商業會計法所
      稱之會計憑證（最高法院87年度臺非字第389 號判決參照
      ）。查被告丙○○、戊○○、甲○○、辛○○、丁○○、
      癸○○、巳○○、子○○、丑○○、己○○、庚○○、卯
      ○○及辰○○，分別擔任如附表1 所列公司之負責人、主
      辦及經辦會計人員，而商業會計法第71條業於95年5月24
      日修正公布，並自同日施行，上開被告之犯行則於87年間
      即完成，是渠等行為後，法律已有變更，經比較修正前後
      規定之結果，其就法定刑中關於罰金部分，由「或科或併
      科新臺幣十五萬元以下罰金」提高為「或科或併科新臺幣
      六十萬元以下罰金」，應以修正前之法律較有利於被告，
      依刑法第2 條第1 項之規定，自應適用行為時之法律即95
      年5 月24日修正前之商業會計法規定加以處罰；又被告辛○○、癸○○、子○○及丑○○分別為公開發行之頌德公
      司、文麥公司、臺康公司及北部精機公司之負責人，負有
      依法或主管機關基於法律所發布之命令規定製作傳票及財
      務報告之義務，是就上開公司如附表所示之各該交易製作
      不實之統一發票及財務報告，均係違反證券交易法第174
      條第1 項第5 款之規定，則被告辛○○、癸○○、子○○
      及丑○○自應依證券交易法第179 條之規定處斷，然證券
      交易法第174 條業於89年7 月19日、91年2 月6 日及93年
      4 月28日修正公布，而上開被告之犯行則於87年間即完成
      ，是渠等行為後，法律已有變更，經比較修正前後規定之
      結果，就證券交易法第174 條第1 項第5 款之法定刑則由
      「五年以下有期徒刑、拘役或科或併科二十萬元以下罰金
      」提高為「一年以上七年以下有期徒刑，得併科新臺幣二
      千萬元以下罰金」，應以修正前之法律較有利於被告，依
      刑法第2 條第1 項之規定，自應適用行為時之法律即89年
      7 月19日修正前之證券交易法規定加以處罰。核被告丙○○、戊○○、甲○○、丁○○、卯○○及辰○○上開所為
      ，均係犯95年5 月24日修正前商業會計法第71條第1 款之
      填製不實會計憑證罪；又被告巳○○、庚○○及己○○上
      開所為，係犯95年5 月24日修正前商業會計法第71條第1
      款之填製不實會計憑證罪及刑法第339 條第1 項之詐欺取
      財罪；另被告子○○上開所為，係犯89年7 月19日修正前
      證券交易法第179 條、第174 條第1 項第5 款之罪及95年
      5 月24日修正前商業會計法第71條第1 款之填製不實會計
      憑證罪；而被告辛○○、癸○○及丑○○上開所為，係犯
      89 年7月19日修正前證券交易法第179 條、第174 條第1
      項第5 款之罪、95年5 月24日修正前商業會計法第71條第
      1 款之填製不實會計憑證罪及刑法第339 條第1 項之詐欺
      取財罪。又被告丙○○、戊○○、甲○○、辛○○、丁○○、癸○○、巳○○、子○○、丑○○、己○○、庚○○
      、卯○○、辰○○與共同被告乙○○、寅○○就其擔任負
      責人、主辦及經辦會計人員之公司與虛進虛銷對象之公司
      間就上開違反商業會計法犯行，被告癸○○及巳○○間就
      如附表64所示之詐欺犯行，被告丑○○、庚○○及己○○
      間就如附表65、66所示之詐欺犯行，分別有犯意聯絡及行
      為分擔，均為共同正犯。又渠等先後所為違反證券交易法
      、商業會計法及詐欺取財犯行，時間緊接，方法相同，所
      犯為構成要件相同之罪名，顯係基於概括犯意而為之，均
      為連續犯，應依修正前刑法第56條之規定論以一罪，並加
      重其刑；另被告巳○○、庚○○及己○○所犯上開二罪間
      ，有方法、結果之牽連關係，為牽連犯，應依修正前之刑
      法第55條規定從一重之違反95年5 月24日修正前商業會計
      法第71條第1 款之填製不實會計憑證罪處斷；而被告辛○○、癸○○、子○○及丑○○所犯上開各罪間，有方法、
      結果之牽連關係，均為牽連犯，應依修正前之刑法第55條
      規定從一重之違反87年7 月19日修正前證券交易法第174
      條第1 項第5 款之罪，而依同法第179 條處斷。公訴意旨
      雖未敘及被告辛○○、癸○○、子○○及丑○○所涉違反
      證券交易法犯行，亦未敘及被告辛○○、癸○○、巳○○
      、丑○○、庚○○及己○○所涉詐欺犯行，然此部分事實
      與業經起訴部分，有牽連犯之裁判上一罪之關係，應為起
      訴效力所及，且經檢察官於本院審理時當庭補充在案，本
      院自得加以審究；另公訴意旨雖未敘及被告卯○○就兆北
      公司及功弘公司、被告癸○○及巳○○就心健公司所涉之
      違反商業會計法犯行，然此部分事實與業經起訴部分，有
      連續犯之裁判上一罪之關係，應為起訴效力所及，或經檢
      察官移送併案審理，或經檢察官於本院審理時當庭補充在
      案，本院自得加以審究。爰審酌被告丙○○、戊○○、甲○○、辛○○、丁○○、癸○○、巳○○、子○○、丑○○、己○○、庚○○、卯○○及辰○○開立不實之統一發
      票虛增公司營業實績，並有部分持之向銀行辦理貸款，影
      響公司股東、市場投資人之權益及金融機構、主管機關所
      為公司資產、信用之評估，然於犯後尚能坦承犯行，且多
      數貸款均已清償完畢，及渠等之品行、犯罪之動機、目的
      、手段、所生危害、所得利益及犯罪後態度等一切情狀，
      分別量處如主文所示之刑。
  四、又被告丙○○、戊○○、甲○○、辛○○、丁○○、巳○○、子○○、己○○、庚○○、卯○○及辰○○所為本件
      違反證券交易法、商業會計法及詐欺取財犯行，其犯罪時
      間均係在民國96年4 月24日以前，且宣告刑未逾有期徒刑
      一年六月，自應依中華民國96年罪犯減刑條例第2 條第1
      項第3 款及第3 條第1 項第10款、第15款之規定，減其宣
      告刑二分之一，而分別諭知如主文所示之減得之刑，並就
      被告甲○○、巳○○、子○○、己○○、庚○○及辰○○
      部分依同條例第9 條之規定諭知易科罰金之折算標準。另
      被告甲○○、巳○○、子○○、己○○、庚○○及辰○○
      行為時之刑法第41條規定：「犯最重本刑為三年以下有期
      徒刑以下之刑之罪，而受六月以下有期徒刑或拘役之宣告
      ，因身體、教育、職業或家庭之關係，執行顯有困難者，
      得以一元以上三元以下折算一日，易科罰金。」，而95年
      7 月1 日施行之刑法第41條第1 項前段則規定：「犯最重
      本刑為五年以下有期徒刑以下之刑之罪，而受六個月以下
      有期徒刑或拘役之宣告者，得以新臺幣一千元、二千元或
      三千元折算一日，易科罰金。」，將得易科罰金之範圍擴
      大為最重本刑五年以下有期徒刑之罪，是被告犯罪後法律
      已有變更，比較新舊法之結果，應認行為後之法律較有利
      於被告，依修正後刑法第2 條第1 項但書之規定，本應適
      用修正後之法律即95年7 月1 日施行之刑法第41條第1 項
      前段；然刑法第41條曾於90年1 月7 日修正，並自同年月
      10日施行，惟該條第1 項前段則規定為：「犯最重本刑
      為五年以下有期徒刑以下之刑之罪，而受六個月以下有期
      徒刑或拘役之宣告，因身體、教育、職業、家庭之關係或
      其他正當事由，執行顯有困難者，得以一元以上三元以下
      折算一日，易科罰金」，且依修正前罰金罰鍰提高標準條
      例第2 條前段（現已刪除）之規定，將上開易科罰金之折
      算標準就其原定數額提高為一百倍折算一日，是該易科罰
      金折算標準，應以銀元一百元至三百元折算一日，經折算
      為新臺幣後，應以新臺幣三百元至九百元折算為一日，而
      比較90年1 月10日及95年7 月1 日施行之刑法第41條第1
      項前段規定之結果，應認行為後之90年1 月10日施行之法
      律最有利於被告，依修正後刑法第2 條第1 項但書之規定
      ，自應適用最有利於行為人之法律即90年1 月10日施行之
      刑法第41條第1 項前段及修正前罰金罰鍰提高標準條例第
      2 條之規定，諭知易科罰金，並定其折算標準。又刑法第
      74條雖於94年2 月2 日修正公布，並自95年7 月1 日施行
      ，然有關緩刑之宣告，因非行為可罰性之法律規範變更問
      題，而應適用修正後之刑法第74條之規定，是被告丙○○
      、戊○○、甲○○、辛○○、丁○○、巳○○、子○○、
      丑○○、己○○、庚○○、卯○○及辰○○未曾因故意犯
      罪受有期徒刑以上刑之宣告，而被告癸○○曾於87年間因
      違反商標法案件，經臺灣高等法院於87年12月4 日以87年
      度上易字第1675號判決判處有期徒刑五月，緩刑三年確定
      ，此有臺灣高等法院被告前案紀錄表各一份在卷可稽，被
      告癸○○於緩刑期滿而緩刑宣告未經撤銷，依刑法第76條
      之規定，其刑之宣告失其效力，自符刑法第74條第1項 第
      1 款之「未曾因故意犯罪受有期徒刑以上刑之宣告」之規
      定，而渠等經此次起訴審判後，當能知所警惕，而無再犯
      之虞，本院因認所宣告之刑，以暫不執行為適當，爰依修
      正後刑法第74條第1 項第1 款之規定分別宣告如主文所示
      之緩刑期間，另依刑法第74條第2 項第4 款之規定，命被
      告丙○○、戊○○、甲○○、辛○○、丁○○、癸○○、
      巳○○、子○○、丑○○、己○○、庚○○、卯○○及辰
      ○○應於判決確定之日起三個月內分別向國庫支付如主文
      所示之款項，以啟自新。
  五、又同案被告乙○○及寅○○所涉商業會計法等犯行，另俟
      本院依法通緝到案後再行審結，附此敘明。
據上論斷，應依刑事訴訟法第299 條第1 項前段，87年7 月19日
修正前證券交易法第174 條第1 項第5 款，證券交易法第179 條
，95年5 月24日修正前商業會計法第71條第1 款，刑法第11條前
段、第2 條第1 項，修正前刑法第28條、第56條、第55條，刑法
第339 條第1 項、第74條第1 項第1 款、第2 項第4 款，90年1
月10日施行之刑法第41條第1 項前段，刑法施行法第1 條之1 ，
中華民國九十六年罪犯減刑條例第2 條第1 項第3 款、第7 條、
第9 條，判決如主文。
本案經檢察官張紜瑋到庭執行職務
中    華    民    國    97    年    12    月    19    日
                  刑事第五庭審判長法  官  李育仁
                                  法  官  孫曉青
                                  法  官  黃雅君
以上正本證明與原本無異。
如不服本判決應於收受判決後10日內向本院提出上訴書狀，並應
應敘述具體理由。其未敘述上訴理由者，應於上訴期間屆滿後20
日內向本院補提理由書(均須按他造當事人之人數附繕本)「切勿
逕送上級法院」。
                                  書記官  簡湘雲
中    華    民    國    97    年    12    月    31    日
附錄本案論罪科刑法條：
87年7 月19日修正前證券交易法第174 條第1 項第5 款
第  174     條 有左列情事之一者，處五年以下有期徒刑、拘役
或科或併科二十萬元以下罰金：
五、發行人、證券商、證券商同業公會、證券交易所或第十八條
所定之事業，於依法或主管機關基於法律所發佈之命令規定之帳
簿、表冊、傳票、財務報告或其他有關業務文件之內容有虛偽之
記載者。
證券交易法第179條
法人違反本法之規定者，依本章各條之規定處罰其為行為之負責
人。
95年5 月24日修正前商業會計法第71條第1 款
商業負責人、主辦及經辦會計人員或依法受託代他人處理會計事
務之人員有左列情事之一者，處5 年以下有期徒刑、拘役或科或
併科新台幣15萬元以下罰金：
一、以明知為不實之事項，而填製會計憑證或記入帳冊者。
中華民國刑法
第339 條意圖為自己或第三人不法之所有，以詐術使人將本人或
第三人之物交付者，處5 年以下有期徒刑、拘役或科或併科1 千
元以下罰金。
附表1：
 ┌─┬─────┬──────────────────┐
 │  │ 被告姓名 │擔任職務                            │
 ├─┼─────┼──────────────────┤
 │ 1│乙○○    │敦信公司、德韻公司（原名德韻貿易有限│
 │  │          │公司、後更名為德韻科技事業有限公司）│
 │  │          │負責人                              │
 ├─┼─────┼──────────────────┤
 │ 2│丑○○    │北部精機公司、北部科技公司負責人    │
 ├─┼─────┼──────────────────┤
 │ 3│庚○○    │北部精機公司、北部科技公司財務會計課│
 │  │          │長                                  │
 ├─┼─────┼──────────────────┤
 │ 4│己○○    │北部精機公司、北部科技公司副理      │
 ├─┼─────┼──────────────────┤
 │ 5│癸○○    │文麥公司、渼巨公司、共通公司負責人，│
 │  │          │心健公司、上碁公司實際負責人        │
 ├─┼─────┼──────────────────┤
 │ 6│巳○○    │文麥公司會計主任、渼巨公司、共通公司│
 │  │          │、心健公司、上碁公司實際處理會計事務│
 │  │          │之人                                │
 ├─┼─────┼──────────────────┤
 │7 │子○○    │臺康公司、力麥公司負責人            │
 ├─┼─────┼──────────────────┤
 │8 │辛○○    │頌德公司負責人                      │
 ├─┼─────┼──────────────────┤
 │9 │丙○○    │筌緯公司、安上公司負責人            │
 ├─┼─────┼──────────────────┤
 │10│卯○○    │仁和公司、翁銘公司、聯晶公司、亦勵公│
 │  │          │司、兆北公司、功弘公司實際負責人    │
 ├─┼─────┼──────────────────┤
 │11│辰○○    │仁和公司、翁銘公司、聯晶公司、亦勵公│
 │  │          │司、兆北公司、功弘公司主辦會計人員  │
 ├─┼─────┼──────────────────┤
 │12│戊○○    │煦康公司負責人                      │
 ├─┼─────┼──────────────────┤
 │13│甲○○    │煦康公司會計人員                    │
 ├─┼─────┼──────────────────┤
 │14│寅○○    │公信公司負責人                      │
 ├─┼─────┼──────────────────┤
 │15│丁○○    │駿逸公司實際負責人                  │
 └─┴─────┴──────────────────┘
附表58：適用證券交易法時間與應製作之財務報表
 ┌─────┬─────┬───────┬──────┐
 │公司名稱  │公開發行時│虛偽不實之財務│現蒐集所得之│
 │          │間        │報告          │財務報告    │
 ├─────┼─────┼───────┼──────┤
 │敦信公司  │86年12月4 │86年年報、87年│86、87年年報│
 │          │日        │之第1季、第3季│            │
 │          │          │季報、半年報、│            │
 │          │          │年報          │            │
 ├─────┼─────┼───────┼──────┤
 │北部精機公│80年11月17│84年至87年各該│84至87年年報│
 │司        │日        │年度之第1、3季│            │
 │          │          │季報、半年報、│            │
 │          │          │年報          │            │
 ├─────┼─────┼───────┼──────┤
 │文麥公司  │79年10月19│84至87年度各該│84年至87年年│
 │          │日        │年度之第1、3季│報          │
 │          │          │報季、半年報與│            │
 │          │          │年報          │            │
 ├─────┼─────┼───────┼──────┤
 │臺康公司  │84年7月15 │1.84年度第3季 │84年至87年年│
 │          │日        │  季報、年報。│報          │
 │          │          │2.85至87年度各│            │
 │          │          │  年度之第1、3│            │
 │          │          │  季季報、半年│            │
 │          │          │  報、年報。  │            │
 ├─────┼─────┼───────┼──────┤
 │公信公司  │79年10月24│1.86年半年報、│86年、87年年│
 │          │日        │  第3季季報、 │報          │
 │          │          │  年報。      │            │
 │          │          │2.87年第1、3季│            │
 │          │          │  季報、半年報│            │
 │          │          │  、年報。    │            │
 └─────┴─────┴───────┴──────┘


司法院資訊處製作；財團法人民間司法改革基金會備份。
